臺灣彰化地方法院民事裁定
111年度聲再字第9號
再審聲請人  王創衍  
訴訟代理人  王創永  
再審相對人  詹為順  
上列當事人間分配表異議之訴事件，再審聲請人對於本院民國11
1年3月18日所為之111年度再易字第5號確定裁定聲請再審，本院
裁定如下：
    主  文
再審之聲請駁回。
再審聲請費用新臺幣1,000元由再審聲請人負擔。
    理  由
一、按再審之訴，應於30日之不變期間內提起；前項期間，自判
    決確定時起算，判決於送達前確定者，自送達時起算；其再
    審之理由發生或知悉在後者，均自知悉時起算。但自判決確
    定後已逾5年者，不得提起；裁定已經確定，而有第496條第
    1項或第497條之情形者，得準用本編之規定，聲請再審；再
    審之訴不合法者，法院應以裁定駁回之；民事訴訟法第500
    條第1、2項，第507條準用第502條第1項分別定有明文。查
    本件聲請，依卷附資料時間並未逾上揭30日之不變期間，合
    先敘明。
二、按訴訟標的對於共同訴訟之各人必須合一確定，共同訴訟人
    中一人之行為有利益於共同訴訟人者，其效力及於全體，不
    利益者，對於全體不生效力，民事訴訟法第56條第1項第1款
    定有明文。惟必要共同訴訟之共同訴訟人中一人提起上訴時
    ，須其上訴係合法，始有效力及於全體之可言。其上訴不合
    法時，駁回上訴之裁定，無庸將其他共同訴訟人併列為上訴
    人，最高法院63年度第4次民庭庭推總會決議意旨足加參照
    。從而，同理如上，本件再審聲請人聲請再審，就其原確定
    判決之訴訟標的，固有共同訴訟人須合一確定之必要，惟其
    聲請再審係不合法（理由詳後述），自無贅列其餘原確定判
    決之共同訴訟人為再審聲請人之須，於此敘明。
三、聲請意旨略以：①最高法院104年台上字第610號民事判決要
    旨：強制執行事件債權人以他債權人聲明參與分配之債權不
    存在為異議權之理由，其本質上即含有消極確認債權不存在
    訴訟之性質，須於確認該有爭議之債權不存在後，始得為剔
    除該債權於分配表外之形成判決，依舉證責任分配法則，自
    應先由主張該債權存在之被告負舉證之責……（本院）106年
    度訴字第852號（民事判決）於被告未提出其超過時效之利
    息債權存在，遽認形成判決效力及於原告，自非無疑。②民
    事訴訟法第56條之1「訴訟標的對於數人必須合一確定而應
    共同起訴，如其中一人或數人拒絕同為原告而無正當理由者
    ，法院得依原告聲請，以裁定命該未起訴之人於一定期間內
    追加為原告。逾期未追加者，視為已一同起訴。」。③再審
    聲請人對（本院）109年度簡上字第89號、110年度再易字第
    2號（民事判決）、111年度再易字第5號（民事裁定，下稱
    原審裁定）等提起再審，均有具體說明理由如上①②所述，尚
    有其他具體理由，參歷史卷不贅述，然原審裁定對上開各號
    本院民事判決對再審聲請人所提理由均無具體說明哪裡不具
    再審理由，僅單純以民事訴訟法第498條之1就駁回。原審裁
    定顯然有民事訴訟法第496條第1項適用法規顯有錯誤之情事
    ，爰依民事訴訟法第507條，請求廢棄原審裁定等語。並附
    陳報狀載：關於本案中王創永即王古玉蘭之繼承人其債權讓
    與給王創衍即王古玉蘭之繼承人之事撤銷掉等語。
四、經查，再審事件之審理程序，首應審查書狀（訴狀）中是否
    已列明係屬民事訴訟法第496條、第497條所列之何種再審事
    由，及關於再審事由之證據，民事訴訟法第501條定有明文
    。若書狀（訴狀）中未列明再審事由及相關之證據，即屬不
    合法。且「再審之訴，法院認無再審理由，判決駁回後，不
    得以同一事由，對於原確定判決或駁回再審之訴之確定判決
    ，更行提起再審之訴。」，民事訴訟法第498條之1亦有明文
    ，依其立法說明「…再審之目的，原在匡正確定終局判決之
    不當，以保障當事人之權益。惟為避免當事人以同一事由對
    於原確定判決或駁回再審之訴之確定判決，一再提起再審之
    訴，致浪費司法資源，自應予以限制，爰增訂本條文。」，
    亦屬不合法之情形，且屬應予先行審查者。從而，聲請再審
    意旨固狀列原審裁定有民事訴訟法第496條第1項第1款所列
    適用法規顯有錯誤之再審事由，惟就其所提出原審裁定書上
    所載駁回理由，係適用前揭民事訴訟法第498條之1予以駁回
    部分，未見再審聲請人具體指明其並非「以同一事由，對於
    原確定判決或駁回再審之訴之確定判決，更行提起再審之訴
    。」之情形，已屬有段首所揭不符民事訴訟法第501條所定
    書狀格式之不合法。況本院核對前揭110年度再易字第2號民
    事判決與原審裁定（111年度再易字第5號民事裁定）內容，
    再審聲請人提出之再審理由均如其狀載上列聲請意旨③②①之
    意旨，則原審裁定適用前揭民事訴訟法第498條之1為先行審
    查，予以駁回，而不贅論其餘（即再審聲請人所指原審裁定
    對上開各號本院民事判決對再審聲請人所提理由均無具體說
    明哪裡不具再審理由），自係合法。 
五、綜上，再審聲請人仍執相同已提出於前案之同一事由爭執，
    且於再審聲請狀並無合法具體指明原審裁定適用民事訴訟法
    第498條之1予以駁回部分，係不合於「以同一事由，對於原
    確定判決或駁回再審之訴之確定判決，更行提起再審之訴。
    」之情形。並本院亦經核對110年度再易字第2號民事判決與
    原審裁定內容，其中再審聲請人所述之再審事由應屬同一無
    訛，堪認原審裁定並無再審聲請人所稱之適用法規顯有錯誤
    之情形，本院亦無贅論其餘聲請意旨③②①等之必要，爰應駁
    回再審之聲請。
六、依民事訴訟法第507條、502條第1項、第95條、第78條，裁
    定如主文。
中　　華　　民　　國　　111 　年　　9 　　月　　19　　日
                  民事第三庭   審判長法　官　洪榮謙
                                     法  官  鍾孟容
                                     法  官  林彥宇
以上正本係照原本作成。
本件不得抗告
中　　華　　民　　國　　111 　年　　9 　　月　　19　　日
                                書記官　林盛輝